【裁判字號】    99,消債聲,178
【裁判日期】    991117
【裁判案由】    聲請免責
【裁判全文】
臺灣板橋地方法院民事裁定           99年度消債聲字第178號
債  務  人  甲○○
上列債務人因消費者債務清理事件，本院裁定如下：
    主  文
債務人甲○○不免責。
    理  由
一、按「法院為終止或終結清算程序之裁定確定後，除別有規定
    外，應以裁定免除債務人之債務。」、「債務人有下列各款
    情形之一者，法院應為不免責之裁定，但債務人證明經普通
    債權人全體同意者，不在此限：一、於七年內曾依破產法或
    本條例規定受免責；二、隱匿、毀損應屬清算財團之財產，
    或為其他不利於債權人之處分；三、捏造債務或承認不真實
    之債務；四、因浪費、賭博或其他投機行為，致財產顯然減
    少或負擔過重之債務，而生開始清算之原因；五、於清算聲
    請前一年內，已有清算之原因，而隱瞞其事實，使他人與之
    為交易致生損害；六、明知已有清算原因之事實，非基於本
    人之義務，而以特別利於債權人中之一人或數人為目的，提
    供擔保或消滅債務；七、隱匿、毀棄、偽造或變造帳簿或其
    他會計文件之全部或一部，致其財產之狀況不真確；八、故
    意於財產及收入狀況說明書為不實之記載，或有其他故意違
    反本條例所定義務之行為」，消費者債務清理條例第132 條
    、第134 條定有明文。
二、本件債務人甲○○聲請消費者債務清理事件，前經本院於民
    國99年7 月26日裁定開始清算程序，並同時終止清算程序（
    本院99年度消債清字第118 號），上開終止清算程序部分因
    未經抗告而確定。經本院依職權函知全體無擔保債權人，就
    本院應否裁定免除債務人債務陳述意見結果，除聯邦商業銀
    行股份有限公司未回覆外，其餘債權人均具狀表明不同意債
    務人免責等情，亦有上開債權人之陳報狀在卷可佐。本件依
    債權人萬泰商業銀行股份有限公司（下稱萬泰銀行）、匯豐
    （台灣）商業銀行股份有限公司（承受香港商香港上海匯豐
    銀行股份有限公司所分割之資產、負債及在台分行部分營業
    ，原中華商銀）、國泰世華銀行股份有限公司（下稱國泰世
    華銀行）、花旗（台灣）商業銀行股份有限公司（承受美商
    花旗銀行股份有限公司在台分行部分營業、資產及負債）及
    渣打國際商業銀行股份有限公司（下稱渣打銀行）所提出之
    債務人信用卡之消費明細表所示，債務人使用萬泰銀行信用
    卡93年7月於裕信汽車股份有限公司樹林廠消費新臺幣（下
    同）15,805元、同年月於大富豪美容美髮院消費共計9,460
    元、94年1月於茶桌仔KTV消費2萬元、同年1月於全國電子前
    站門市消費10,570元、95年9月於富爺茶藝KTV消費7,590元
    及96年3月於我想你茶藝KTV消費1萬元（見本院卷第18至26
    頁）；債務人使用香港上海匯豐銀行信用卡92年2月於大富
    豪美容美髮院消費7,740元、92年6月於金色豪門商行消費12
    ,000元、同年7月於金色豪門商行消費16,000元、同年9月於
    晶鑽皮鞋店消費12, 400元、同年11月於大水牛服飾店消費
    17,000元、93年2月於燦星旅遊網旅行社股份有限公司消費
    14,198元、93年3月於大水牛服飾店消費13,000元、同年4月
    於緯瀚股份有限公司消費10,703元、94年2月於Tzu Wei消費
    3萬元、同年4月於裕信汽車股份有限公司消費2萬元、同年
    11月於飲食快樂KTV消費5萬元、95年11月於富爺茶藝KTV消
    費3萬元、同年月於琪琪商務聯誼卡拉OK消費3萬元、96年3
    月於我想你茶藝KTV消費1萬元（見本院卷第28至45頁）；債
    務人使用國泰世華銀行信用卡96年1月於我想你茶藝KTV消費
    4萬元、同年3月於我想你茶藝KTV消費15,000元（見本院卷
    第48頁）；債務人使用美商花旗銀行信用卡95年7月預借現
    金5萬元、96年1月於我想你茶藝KTV消費11,000元、同年2月
    於我想你茶藝KTV消費22,000元（見本院卷第53至91頁）；
    債務人使用渣打銀行信用卡94年申請現金貸款B計畫162,000
    元（見本院卷第95至104頁）。依債務人上開消費及預借現
    金之金額、次數及消費明細內容等，可認債務人並未謹慎消
    費、撙節開支，節省生活非必要性之支出以求致力還款予各
    債權人，反以辦理現金卡、信用卡之方式，為大量、非必要
    性之消費支出行為，致負擔過重之債務。本院於99年10月6
    日以板院輔民謙99年度消債聲字第178號文通知債務人於10
    日內對債權人陳報狀陳述意見，該文已於99年10月13日寄存
    送達原告，同年月23日生效，此有送達證書（見本院卷第11
    1頁）附卷可稽，惟債務人迄今尚未回覆。矧依上開債務人
    信用卡之消費明細表、交易明細表所示，以及債務人所自陳
    之收入、支出情形，堪認債務人有「因浪費、賭博或其他投
    機行為，致財產顯然減少或負擔過重之債務，而生開始清算
    之原因」情事存在。
三、綜上所述，本件堪認債務人有消費者債務清理條例第134 條
    第4款所規定之不應免責之情形存在，爰裁定如主文。
中    華    民    國    99    年    11    月    17    日
                  民事第三庭    法  官  楊千儀
以上正本係照原本作成。
如對本裁定抗告，須於裁定送達後10日內向本院提出抗告狀，並
應繳納抗告裁判費新臺幣1,000元。
中    華    民    國    99    年    11    月    17    日
                                書記官  劉鴻傑

司法院資訊處製作；財團法人民間司法改革基金會備份。
